臺灣高雄地方法院民事判決　九十三年度訴字第五五八號
　　原　　　告　乙○○
　　訴訟代理人　丙○○律師
　　被　　　告　甲○○
　　訴訟代理人　蔡建賢律師
當事人間清償借款事件，經本院於民國九十三年五月二十六日言詞辯論終結，判決如
下：
    主    文
被告應給付原告新台幣壹佰陸拾捌萬元，及自民國九十三年三月十六日起至清償日止
，按年息百分之五計算之利息。
訴訟費用由被告負擔。
本判決於原告以新台幣伍拾陸萬元供擔保後得假執行，但被告如以新台幣壹佰陸拾捌
萬元為原告預供擔保，得免為假執行之宣告。
    事    實
甲、原告方面：
  一、聲明：
    (1)被告應給付原告新台幣（下同）一百六十八萬元，及自準備書狀送達翌日起至
      清償日止，按年息百分之五計算之利息。
    (2)訴訟費用由被告負擔。
    (3)願供擔保，請准為假執行之宣告。
  二、陳述：
    (1)被告自民國八十七年六月間起至八十八年十二月間止，陸續向原告借貸一百七
      十四萬元，委由雨琛工程有限公司會計丁○○協助記帳，嗣被告清償六萬元，
      經雙方於八十九年六月會帳無訛，被告乃簽立借據予原告，惟被告屢經催促卻
      分文未還。
    (2)嗣經原告於九十三年一月九日具狀聲請對被告發支付命令，可認已對被告為催
      告，而被告自收受支付命令後已逾一個月未為給付，爰依消費借貸之法律關係
      請求被告清償。
  三、證據：提出借據、匯出匯款回條聯、跨行電匯證明條、存摺明細為證。
乙、被告方面：
  一、聲明：原告之訴駁回，如受不利判決，願供擔保請准免為假執行之宣告。
  二、陳述：
    (1)被告並未曾向原告借過任何金錢。
    (2)雨琛公司乃被告之公司，若兩造有借款關係，原告豈會未記帳，而委由會計記
      帳，況原告所稱借款一百七十四萬元係如何累計而來，並未證明，且借據上所
      書寫之文字，含有國字大寫與數字大寫，日期亦未填寫，與一般情形不同。
    (3)依借據所記載，並未證明原告有交付一百六十八萬予被告，是原告亦不得據此
      而請求返還。
  三、證據：聲請訊問證人丁○○。
    理    由
一、原告主張被告自八十七年六月間起至八十八年十二月間止，陸續向原告借貸一百
    七十四萬元，委由雨琛工程有限公司會計丁○○協助記帳，嗣被告清償六萬元，
    經雙方於八十九年六月會帳無訛，被告乃簽立借據予原告，惟被告屢經催促卻分
    文未還，嗣經原告於九十三年一月九日具狀聲請對被告發支付命令，可認已對被
    告為催告，而被告自收受支付命令後已逾一個月未為給付，爰依消費借貸之法律
    關係請求被告清償等語。被告則以：被告並未曾向原告借過任何金錢，而雨琛公
    司乃被告之公司，若兩造有借款關係，原告豈會未記帳，而委由會計記帳，況原
    告所稱借款一百七十四萬元係如何累計而來，並未證明，且借據上並未記明原告
    有交付一百六十八萬元予被告，所書寫之文字，含有國字大寫與數字大寫，日期
    亦未填寫，其文書顯非真正，是原告亦不得據此而請求返還等語資為抗辯。
二、按「私文書經本人或其代理人簽名、蓋章或按指印或有法院或公證人之認證者，
    推定為真正。」民事訴訟法第三百五十八條第一項定有明文。又按「消費借貸契
    約屬要物契約，因借用物之交付而生效力。借用人出具之借據（借用證），倘未
    表明已收到借款，致不足證明有交付借款之事實，且其對之又有爭執者，貸與人
    自仍須就交付借款之事實負舉證責任。至借據是否表明交付借款之事實，固不排
    斥依其文義所作『推知』之認定。」最高法院八十七年度台上字第一六一一號裁
    判足資參照。查：原告主張兩造間有借貸等情，已據其提出借據為證，對此雖為
    被告所否認，並經證人丁○○到庭證稱：「我沒有幫他們記帳。」「（提示借據
    有無看過？）我沒有看過。」（見本院九十三年四月二十三日言詞辯論筆錄），
    惟有關簽立借據一情，被告並不否認其上之簽名係為真正（見本院九十三年四月
    二日言詞辯論筆錄），而依借據上所載內容「茲因甲○○先生于民國八十七年六
    月至八十八年十二月向乙○○先生借款新台幣壹佰六拾八萬元整，空口無憑，特
    立此據」，此有借據一紙在卷可憑，是依借據上所用文字，顯係因兩造前因有借
    貸關係，為證明兩造間尚存之債權債務關係，而為一彙算後，所立之字據，而與
    一般為借貸之時所立之借據尚有不同，從而，其借據上雖未記載有交付金錢之事
    實，惟依其所用文字可知，兩造間應係於先前已有借貸之事實，且已交付金錢，
    始於日後為一彙算可明，至借據上所用文字，於數字之使用上雖有大、小寫混雜
    ，且未記明時間，惟其僅係用字之不同，並不影響其內容之效力，從而，依前開
    法條規定及最高法院裁判意旨，系爭借據既推定為真正，且依借據所載，又足以
    認定兩造間有借貸之關係，且係先有交付金錢，始於日後為彙算之事實，而被告
    就並無借貸，或該借據非真正之事實，又未能提出他證以實其說，則被告上開所
    辯，自無足採。
三、次按「借用人應於約定期限內，返還與借用物種類、品質、數量相同之物，未定
    返還期限者，借用人得隨時返還，貸與人亦得定一個月以上之相當期限，催告返
    還。」「遲延之債務，以支付金錢為標的者，債權人得請求依法定利率計算之遲
    延利息，但約定利率較高，仍從其約定利率。」民法第四百七十八條、第二百三
    十三條第一項分別定有明文。綜上所述，被告既有向原告借貸之事實，而原告又
    以支付命令之送達為催告之表示，且迄原告提出準備書狀已逾一個月被告仍未給
    付，則原告依消費借貸之法律關係，請求被告給付一百六十八萬元，及自準備書
    狀送達翌日即九十三年三月十六日起至清償日止，按年息百分之五計算之利息，
    即有理由，應予准許。
四、兩造均陳明願供擔保，聲請宣告假執行或免為假執行之宣告，經核均無不合，爰
    分別酌定相當擔保金額准許之。
五、結論：原告之訴為有理由，依民事訴訟法第七十八條、第三百九十條第二項、第
    三百九十二條第二項，判決如主文。
中　　　華　　　民　　　國　　九十三　　年　　　六　　　月　　　九　　　日
                                臺灣高雄地方法院民事第二庭
~B法　　　官　楊國祥
正本係照原本作成。
如不服本判決，應於送達後廿日內，向本院提出上訴狀並表明上訴理由，如於本判決
送達前提起上訴者，應於判決送達後十日內補提上訴理由書（須附繕本）。
中　　　華　　　民　　　國　　九十三　　年　　　六　　　月　　　九　　　日
~B法院書記官　光聰
